【裁判字號】    87,訴,858
【裁判日期】    890301
【裁判案由】    損害賠償
【裁判全文】
臺灣桃園地方法院民事判決  八十七年度訴字第八五八號
    原      告  乙○○
    訴訟代理人  康勝男律師
    被      告  萬能工業股?
    法定代理人  丙○○
    訴訟代理人  蔡榮德律師
                吳武川律師
    複代理人    李明誌
    被      告  中星石化股?
    法定代理人  甲○○
    訴訟代理人  巨克安律師
右當事人間請求損害賠償事件，本院判決如左：
    主    文
被告萬能工業股份有限公司應給付原告新台幣陸拾貳萬伍仟陸佰陸拾陸元，及自民國
八十七年七月十五日起至清償日止按年息百分之五計算之利息。
原告其餘之訴駁回。
訴訟費用由被告萬能工業股份有限公司負擔五分之一，餘由原告負擔。
本判決命被告萬能工業股份有限公司給付部分，於原告以新台幣參拾萬元供擔保後，
得假執行。但被告萬能工業股份有限公司於假執行程序實施前，以新台幣陸拾貳萬伍
仟陸佰陸拾陸元為原告預供擔保，得免為假執行。
原告其餘假執行之聲請駁回。
    事    實
甲、原告方面：
  一、聲明：
    （一）、被告應連帶給付原告新台幣參佰柒拾壹萬伍仟陸佰陸拾陸元，並自民國
            八十五年五月十七日起至清償日止按年息百分之五計算之利息。
    （二）、原告願預供擔保請准宣告假執行。
  二、陳述：
    （一）、緣訴外人楊榮星、楊新發（已死亡）共同經營萬能工業股份有限公司（
            以下簡稱萬能公司）及中星石化股份有限公司（以下簡稱中星公司），
            專營石油氣灌裝車製造及獨家進口液化石油氣灌鋼瓶及液化石油氣批發
            運輸業務，並廣徵全省經銷商，詎楊榮星竟意圖為自己不法之所有，於
            民國八十四年十月十三日在桃園縣桃園市○○路○段一二一號，向原告
            佯稱選定原告為中星石化股份有限公司在花蓮地區之經銷商，獲得獨家
            經營之權利，惟須購買營業器具為條件，使原告陷於錯誤，而由楊榮星
            在上址以萬能工業股份有公司（原負責人楊新發）名義與原告簽訂契約
            書（原證一），約定價款共新台幣（下同）五百四十八萬元，由原告交
            付以己為發票人，宜蘭縣冬山鄉農會為付款人面額各一百萬元之支票五
            紙及面額四十八萬元之支票一紙，楊榮星於訂約並兌領前揭支票後，遲
            不將液化石油汽灌車過戶與原告，復將花蓮、台東地區之獨家經營權利
            再以五百四十八萬元之對價讓與步勳煤氣有限公司（以下簡稱步勳公司
            ），案經原告訴由台灣高等法院八十七年度上易字第二一二四號判處楊
            榮星有期徒刑十月確定，此有該項刑事判決影本（原證二）可稽。
    （二）、訴外人楊榮星雖非被告萬能公司之董事或其他代表人，然其代表萬能公
            司與原告簽約，已為楊榮星於刑事詐欺一案偵審中所自承，並為被告萬
            能公司原代表人楊新發所自承，而楊榮星之詐欺罪責且經台灣高等法院
            判處罪刑確定，亦為被告萬能公司所不否認，依民法第一百八十八條規
            定，訴外人楊榮星執行職務之行為不法侵害原告，被告對之仍應負連帶
            賠償之責，矧依民法第二百二十四條規定，楊榮星為被告之代理人或使
            用人，被告關於楊某就債之履行有故意或過失時，應與自己之故意或過
            失負同一責任，乃被告竟謂其為楊榮星個人之行其不負賠償責任云云，
            亦無足取。
    （三）、次查，訴外人楊榮星不惟與原告簽訂系爭契約，並與江慶亮簽訂同一類
            型之合約書，並由江慶亮與其妹江素瑜取得中星公司花蓮及台東地區之
            經銷權，凡此業經江慶亮分別於八十六年五月十九日台灣花蓮地方法院
            檢察署偵查中及於八十六年九月十七日、同年十月六日  鈞院審理中供
            證屬實（參見台灣花蓮地方法院檢察署八十六年度偵字第一二二二號卷
            第六十三頁起及鈞院八十十六年度易第三七九一號卷），並為台灣高等
            法院八十七年度上易字第二一一四號刑事判決所是認，況系爭契約不惟
            印有萬能字樣外，並另印有中星石化股份公司字樣，廣告海報亦將二家
            並列為製造商及經銷商，足認楊榮星為被告萬能公司及中星公司之代理
            人或使用人，雖中星公司未於系爭契約上簽捺，依消費者保護法第二十
            二條規定，其仍負有給付之義務，而本件兩造之所以對簿公堂係因被告
            中星公司將花蓮地區之經銷權另覓步勳煤氣有限公司拒絕供應煤氣，由
            楊榮星帶原告另向訴外人東展公司購買（參見鈞院八十六年十月六日八
            十六年度易字第三七九一號卷筆錄），否則在商言商，中星公司供應之
            煤氣較之東展及和協工程公司便宜，原告焉有不向其訂購之理，乃被告
            中星公司竟誑稱非契約之當事人，不負供應瓦斯之義務，中星公司未供
            應原告瓦斯係原告不向其訂購云云，即屬無理。
    （四）、按「事業不得在商品或其廣告上，或以其他使公眾得知之方法，對於商
            品之價格、數量、品質、內容、．．．．等，為虛偽不實或引人錯誤之
            表示或表徵。」、「企業經營者在定型化契約中所用的條款，應本平等
            互惠之原則。定型化契約條款如有疑義時，應為有利於消費者之解釋。
            」、「企業經營者應確保廣告內容之真實，其對於消費者所負之義務不
            得低於廣告之內容。」為公平交易法第二十一條第一項、消費者保護法
            第十一條、第二十二條所明定。查本件被告合作印製「加盟中星，一馬
            當先全省加盟店，熱情響應加盟熱線０三─0000000（與萬能公
            司公司登記之電話同）總經銷：中星石股份有限公司ＴＥＬ：(00)0
            000000（與公司登記之電話號碼同）製造商：萬能工業股份有限
            公司」廣告海報到處散發，廣徵加盟店，誘使原告簽約加盟，而向被告
            簽約經銷及購買機具，且被告為事業體，原告為其公司之下游商家，其
            為被告之消費者應無庸疑，則揆之上揭公平交易法及消費保護法之規定
            ，被告均屬違反上開公平交易法第二十一條第一項及消費者保護法之規
            定，為共同侵權行為人，又原告雖由被告萬能公司簽約，依上開消費者
            保護法第二十二條規定，被告中星公司亦應受契約之拘束，乃被告中星
            公司猶誑稱其非契約之當事人，不受契約之拘束，不負損害賠償云云，
            即無可據。
    （五）、再按兩造所簽之系爭契約第十七條及第十八條載明：「液化瓦斯之價格
            及運輸費，比照全省其他加盟店，乙方不得以地屬偏遠（花蓮）而另計
            加價。雙方約定花蓮地區經銷權，只有一家屬甲方所有，乙方不得另尋
            別家加盟。」是以被告之給付義務除硬體設備外，比照其他加盟店之價
            格及運費供應瓦斯及不得在花蓮地區另尋其他加盟店均屬之，詎被告不
            為此圖，僅履行第一條之給付（其中二百公斤裝鋼瓶仍未給付），其仍
            為債務不履行，況被告又另行尋步勳公司加盟經銷，其為一部給付不能
            ，且一部不履行對原告無利益，原告自得請求全部不履行之損害賠償。
            從而，被告即不得以原告將硬體設施轉售第三人所得多寡據為拒絕賠償
            之依據。
    （六）、原告另向被告訂購一百公斤裝鋼瓶二十個迄未交付，該部分之總價為三
            十五萬元，該部分之給付業已遲延且縱為給付對原告而言亦不能達到目
            的且亦無利益，原告茲以本訴狀繕本之送達作為解除契約之通知（民法
            第二百五十五條），是以原告自得請求該部分價金之返還，該部分亦係
            被告因不當得利所得，原告亦得本於不當得返還請求權予以請求，又原
            告因被詐欺而與被告訂立上開契約，依兩造之契約第十條第四項約定：
            任何理賠，以不超過工程總價二分之一為限，原告爰依該項約定以工程
            總價五百四十八萬元二分之一計算即二百七十四萬元之賠償，並自損害
            發生時起加計利息。
    （七）、又原告自八十五年五月被告萬能公司交付器具之時起至八十六年九月份
            止，經營安平石化有限公司（即被告之經銷商），依兩造之合約書第十
            七條規定，被告中星公司應供應原告天然氣其價格比照全省加盟店，被
            告中星公司不得因地區偏遠而另計加價，被告中星公司竟不依約供應，
            致原告不得不向訴外人和協工程股份有限公司購買，每公斤以被告中星
            公司同時期出售宜蘭冬山營業所之價格多花費新台幣一．四九元（參見
            原證三），於上開期間內，原告共計經銷轉售四十萬九千九百十公斤（
            參見附表一及原證四），合計多花費六十二萬五千六百六十六元，此有
            統一發票可稽，依民法第二百十六條第二項規定，為原告所失之利益，
            亦應由被告負賠償之責。
    （八）、理合依侵權行為、債務不履行損害賠償、回復原狀及不當得返還請求權
            起訴請求如聲明。
  三、證據：提出合約書影本一份（原證一）、刑事判決書影本一份（原證二）、統
      一發票影本五份（原證三）、統一發票影本十七份（原證四）、廣告海報一紙
      為證。
乙、被告萬能公司方面：
  一、聲明：原告之訴及假執行之聲請均駁回。如受不利之判決，願供擔保請准予宣
      告免為假執行。
  二、陳述：
    （一）、原告起訴主張訴外人楊榮星因詐欺被判刑確定，楊榮星代表被告公司與
            原告簽約，故被告公司應負連帶賠償之責任云云，顯有誤會。蓋訴外人
            楊榮星即使有侵權行為，被告亦無理由負連帶之責。退步言，縱認訴外
            人楊榮星與原告訂約後，復與步勳公司就花蓮、台東訂立經銷契約，並
            非被告公司所為，原告應向訴外人楊榮星求償，再退步言步勳公司乃在
            台東營業，原告並無實際損害。
    （二）、原告以訴外人楊榮星將花蓮地區經銷權另授予他人，致契約給付不能，
            就器具給付對其無利益，乃解除契約全部，請求解約後之損害賠償，惟
            依民法第二一六條：「損害賠償除法律另有規定或契約另有訂定外，應
            以填補債權人所受損害及所失利益為限。」：
      １、縱認訴外人楊榮星訂約對被告有效，萬能公司之給付義務依契約第一條乃
          應交付油灌車及鋼瓶，楊榮星均已依約交付（雙方不爭執亦可從刑事卷看
          出），原告公司並無損害。原告如何能解除全部契約呢？又原告亦是經營
          一年多後再以原價五百多萬元之價格出賣予第三人，除有証人王樹勳可証
          外，亦經原告代理人於開庭承認五百多萬元出賣並無損害。原告就此部份
          非但無損害可言，甚且獲有利益（使用一年多之利益）。
      ２、契約書第十六條「天然災害或不可抗力因素及政府政策改變外，皆由中星
          公司供應液化瓦斯，液化瓦斯之價格依政府定價加計運輸費計價之。」姑
          不論原告所提之合約書乃其與訴外人楊榮星簽定，縱認上開契約對於被告
          亦發生效力，惟合約內容之中星公司並非契約當事人，縱約定由中星公司
          提供液化瓦斯給原告，原告仍應先向中星公司立約訂貨，原告未向中星公
          司立約訂貨，即據以要求連帶賠償除無依據外，且此亦非被告應負之契約
          責任。
      ３、契約第十八條之經銷權乃契約附帶之給付內容，縱楊榮星違約致原告未取
          得花蓮地區之經銷權，原告就因未取得經銷權之實際損害或所失利益，究
          竟多少？應舉証而未舉証。實則，縱算其真有損害亦是給付契約第一條油
          灌車等價金之損害，惟依１、項說明，就給付油灌車等價金部份原告並無
          損害甚有獲利，故縱其未取得經銷權亦無損害可言。
      ４、契約第十條第四項「損失賠償：四、任何理賠，以不超過工程總價二分之
          一為限」，乃針對同條第一項之工程逾期完工每逾一日賠償工程總價千分
          之一，逾期賠償金額最多以工程總價二分之一為限而言，實與本件無涉，
          蓋參之該約定乃「損失賠償」即有所損失始有賠償，而原告係受訴外人楊
          榮星詐欺與被告公司無關，況已收受等值之油灌車及鋼瓶並無損害可言，
          自無由據以索賠最高賠償額。又此條之賠償原因乃僅就液化石油氣儲糟供
          氣設備工程所致之損失為限，若違反第十六條、第十七條則非本條賠償金
          額之規範範圍。原告依本條項以總工程款二分之一計算賠償金額，於法亦
          有未合。
    （三）、原告另指被告未依約供應原告天然氣，致其向第三人和協公司購買多支
            出六十二萬五千六百六十六元云云亦有誤會，此參諸兩造契約第一條被
            告只供應鋼瓶等，不負責供應天然氣，至於液化瓦斯依契約十六條載明
            由中星公司供應即明。況原告於起訴狀亦稱其轉向和協公司購買後亦已
            轉售賣出獲利，並無損害可言。
    （四）、又原告另主張被告違反公平交易法第二一條第一項及消費者保護法第二
            二條規定應予賠償云云，惟公交法第二一條第一項規定：「事業不得在
            商品或其廣告上，或以其他使公眾得知之方法，製造日期、有效期限、
            使用方法、用途、原產地、製造者、製造地、加工者、加工地等為虛偽
            不實或引人錯誤之表示或表徵」，被告究竟違反那一規定，未見原告說
            明，又消保法乃係針對企業與消費者間之關係而規範，本件原告所主張
            者乃加盟契約並非消費關係，其援引消保法已有誤會。
    （五）、退萬步言，原告既主張解除契約全部，姑不論不合法外，且契約解除後
            當事人雙方互負回復原狀之義務，原告就受領之油灌車等器具即負返還
            予被告之義務（原告已出賣第三人），依民法第二六四條被告亦得主張
            同時履行抗辯權。
丙、被告中星公司方面：
  一、聲明：原告之訴及假執行之聲請均駁回。如受不利之判決，願供擔保請准予宣
      告免為假執行。
  二、陳述：
    （一）、被告中星公司專營液化石油氣分裝、儲存、買賣業務，與被告萬能公司
            所經營石油氣灌車製造及獨家進口液化石油氣灌鋼瓶買業業務範圍顯有
            不同，而中星公司自八十四年二月十五日成立時之負責人即為李中富，
            嗣變更為其兄甲○○，均非原告所指之楊榮星或楊新發，此有經濟部公
            司執照影本兩份可憑（被證一），是故由萬能公司與原告於八十四年十
            月十三日所簽定之合約書，自與被告中星公司無涉。
    （二）、經查上開合約書係以「原告將液化石油氣儲槽供氣設備工程（含製造、
            安裝、檢驗）交由被告萬能公司承裝」為締約內容，中星公司在合約中
            僅負有提供液化瓦斯與原告之義務，雖合約書第十八條規定「雙方約定
            花蓮地區經銷權，只有一家屬甲方所有，乙方不得另別家加盟」等情，
            然此條因萬能公司所販售予原告者，乃為獨家進口美式液化石油氣灌車
            及氣灌二百公斤裝之鋼瓶，在台灣除萬能公司銷售外別無他家，至於提
            供液化瓦斯運送灌氣之公司，全國數十餘家，灌氣之對象大從運送液化
            瓦斯至各地之分裝場，小至直接灌氣於接駁之小型儲氣車，被告中星公
            司對於不具系爭合約裝備車輛、鋼瓶之其餘瓦斯煤氣行買受廠商本有銷
            售管道，自不能受上開合約之約束限制，放棄對原有其他廠商之供應約
            定，是前開合約第十八條之規定其主要目的是限制萬能公司不能再將賣
            給原告之氣灌車及特殊大型鋼瓶與花蓮地區其餘廠商，至於中星公司僅
            係運送提供瓦斯者，當不受該約定之限制，詎被告萬能公司之負責人楊
            新發、楊榮星竟違反約定另將設備售與同在花蓮地區之第三人，其在法
            律上本應負民、刑事之責任，然此究為該公司楊某之個人行為，與中星
            公司無涉，且原告自始即未向中星公司買受任何液態瓦斯，中星公司自
            不應就原告之任何損失，負賠償責任。
  （三）、被告中星公司既未在系爭合約書上有任何簽名蓋章，雖萬能公司擅以中星
          公司之名義要求原告加盟，然依約中星公司對於供應液態瓦斯並無獨家銷
          售之問題，只是萬能公司承諾其本身獨家售與原告公司之氣灌車及大型鋼
          瓶不得售與花蓮地區之別家廠商，是故中星公司對於系爭合約並無任何違
          反約定之行為，原告當無權要求中星公司負連帶賠償責任。
  （四）、綜上所陳，被告並非系爭合約締約之當事人，充其量僅為利益第三人，亦
          無發生任何違反約定之行為，自不應與萬能公司負連帶賠償責任。
  三、證據：提出公司執照影本兩份（被證一）為證。
丁、本院依職權調閱臺灣桃園地方法院檢察署八十六年度偵字第一二二二號、八十六
    年度偵字第七七一四號偵查案卷及八十八度執緝字第五０六號執行案卷、本院八
    十六年度易字第三七九一號刑事案卷、臺灣高等法院八十七年度上易字第二二一
    四號刑事案卷。
        理    由
一、本件原告起訴主張訴外人楊榮星實際負責經營萬能公司及中星公司，專營石油氣
    灌裝車製造及獨家進口液化石油氣灌鋼瓶及液化石油氣批發運輸業務，並廣徵全
    省經銷商，詎其竟意圖為自己不法之所有，向原告佯稱選定原告為中星石化股份
    有限公司在花蓮地區之經銷商，獲得獨家經營之權利，惟須購買營業器具為條件
    ，使原告陷於錯誤，而由楊榮星代表萬能公司與原告簽訂契約書，並由原告兌付
    價款共五百四十八萬元，惟楊榮星卻遲不將液化石油汽灌車及鋼瓶交付與原告，
    復將花蓮、台東地區之獨家經營權利轉讓與第三人步勳公司，業經台灣高等法院
    八十七年度上易字第二一二四號判處楊榮星有期徒刑十月確定在案。又廣告海報
    既將上開二家公司並列為製造商及經銷商，足認楊榮星為被告二家公司之代理人
    或使用人，雖中星公司未於系爭契約上簽名，依公平交易法第二十一條及消費者
    保護法第二十二條規定，均為共同侵權行為人，是應就鋼瓶未交付所生價金三十
    五萬元返還、違反獨家經銷約定所生契約賠償二百七十四萬元及原告向第三人購
    買液化瓦斯多支出六十二萬五千六百六十六元之所失利益等，負共同賠償責任，
    爰依侵權行為、債務不履行損害賠償、回復原狀及不當得返還請求權訴請被告連
    帶給付如聲明所示金額。被告萬能公司以訴外人楊榮星即使有侵權行為，因係其
    個人所為，被告亦無理由負連帶之責，況縱認該契約對被告有效，萬能公司亦已
    依約交付油灌車及鋼瓶，而原告不僅未能就其主張因未取得經銷權所受實際損害
    或所失利益舉証證明，且系爭契約第十條第四項約定亦與本件情形無涉，至於原
    告另主張被告違反公平交易法第二一條第一項及消費者保護法第二二條規定等節
    顯有誤會等語；被告中星公司則以萬能公司雖擅以中星公司之名義要求原告加盟
    ，然系爭契約既係由萬能公司與原告所簽訂，而中星公司亦未於合約書上有任何
    簽名蓋章，自非系爭契約之當事人，要無發生任何違反約定之行為之可能，即無
    與萬能公司負連帶賠償責任之理，且系爭契約第十八條約定之主要目的是限制萬
    能公司不能再將賣給原告之氣灌車及特殊大型鋼瓶與花蓮地區其餘廠商，至於中
    星公司僅係運送提供瓦斯者，當不受該約定之限制等語置辯。
二、原告主張訴外人楊榮星意圖為自己不法之所有，向原告佯稱選定原告為中星公司
    在花蓮地區之經銷商，獲得獨家經營之權利，惟須購買營業器具為條件，使原告
    陷於錯誤，而由楊榮星代表萬能公司與原告簽訂契約書，並由原告兌付價款共五
    百四十八萬元，惟楊榮星卻將花蓮、台東地區之獨家經營權利轉讓與第三人步勳
    煤氣有限公司，嗣經台灣高等法院八十七年度上易字第二一二四號判處楊榮星有
    期徒刑十月確定在案等事實，業據提出提出合約書、刑事判決書為證，並經本院
    調閱相關刑事偵、審案卷查明屬實，且為被告等所不爭執，應堪信為真實。經查
    ：
  （一）、訴外人楊榮星雖非被告萬能公司之負責人或其他代表人，然其對外以被告
          萬能公司之實際負責人自居，並以萬能公司名義與原告簽訂系爭契約等事
          實，為兩造所不爭執，復參以系爭合約書上蓋有被告萬能公司不爭執其真
          正之該公司印章及原法定代理人楊新發之印章等情，足認萬能公司之原負
          責人楊新發顯有授權楊榮星代理其綜理公司對外簽訂契約之業務至明，否
          則焉有將公司大小章交由楊榮星保管使用之理，職此以觀，系爭契約之當
          事人應為原告與被告萬能公司，同理，楊榮星以萬能公司名義與原告簽約
          後，復將花東地區之獨家經銷權讓與第三人步勳公司，亦係以萬能公司名
          義與該公司簽約，且合約書上蓋有萬能公司之公司章及法定代理人印章，
          即難謂該契約係屬楊榮星個人行為，則被告萬能公司所辯訴外人楊榮星先
          後與原告及步勳公司簽訂之契約，均屬其個人所為，與被告萬能公司無涉
          云云，要無可採。
  （二）、另原告雖主張被告印製「加盟中星，一馬當先全省加盟店... 總經銷：中
          星石股份有限公司... 製造商：萬能工業股份有限公司」廣告海報廣為散
          發，將被告二家公司並列為製造商及經銷商，廣徵加盟店，誘使原告簽約
          加盟，而向被告簽約經銷及購買機具，足認楊榮星為被告萬能公司及中星
          公司之代理人或使用人，是依公平交易法第二十一條及消費者保護法第二
          十二條規定，被告中星公司亦應受系爭契約拘束云云，惟按公平交易法第
          二十一條規定「事業不得在商品或其廣告上，或以其他使公眾得知之方法
          ，對於商品之價格、數量、品質、內容、．．．．等，為虛偽不實或引人
          錯誤之表示或表徵。」，係規範事業不得就商品之價格、數量等，為虛偽
          不實或引人錯誤之表示或表徵，而觀諸上開廣告海報印製內容，將被告二
          家公司並列為製造商及經銷商，雖使原告誤認伊係加盟被告中星公司，然
          此係涉第三人負擔契約責任問題（詳如後述），尚難認該廣告有何虛偽不
          實或引人錯誤之表示或表徵可言，則原告主張被告中星公司應依公平交易
          法第二十一條規定負責，顯屬無稽。再按消費者保護法係以消費關係為其
          規範範圍，而所謂「消費」，係指不再用於生產情形下之「最終消費」而
          言（行政院消費者保護委員會台八十五消保字第００三一二號書函參照）
          ，否則與該法第二條第一款揭櫫之「消費者」定義即有未合，查本件原告
          向被告萬能公司購買液化石油氣灌裝車及液化氣灌裝鋼瓶，其目的主要係
          為供經銷液化石油氣使用，已如前述，顯非屬「最終消費」，應無消費者
          保護法之適用，是原告援引消費者保護法第二十二條規定，主張被告中星
          公司應受系爭契約拘束云云，亦有誤會之處。
  （三）、次查系爭合約書封面上雖印有中星公司字樣，然衡諸一般交易習慣，契約
          書面之簽訂莫不由契約當事人於契約書上簽章，而本件合約書上僅有原告
          及被告萬能公司之簽章，被告中星公司則並未有任何簽章，是以顯難僅憑
          該合約書之封面上印有中星公司之字樣，即遽認該公司亦屬契約當事人。
          又按契約當事人之一方，約定由第三人對於他方為給付者，於第三人不為
          給付時，應負損害賠償責任，民法第二百六十八條定有明文。本件原告與
          被告萬能公司於系爭合約書第十六條雖約定：「因天然災害或不可抗力因
          素及政府政策改變外，皆由中星公司供應液化瓦斯....  」，惟被告中星
          公司並非該契約之當事人，已如前所述，則上開約定應屬所謂「第三人給
          付」約定，詳言之，原告與被告萬能公司約定由中星公司供應液化瓦斯，
          倘中星公司未如期供應時，原告僅得依首揭規定，對被告萬能公司請求損
          害賠償，尚難據以請求被告中星公司亦連帶負責。
  （四）、綜上說明，系爭契約法律關係應存在於原告與被告萬能公司間，至於被告
          中星公司既非屬契約當事人，自無受該契約效力拘束可言，原告主張中星
          公司應負共同侵權責任云云洵屬無據。
三、茲就原告請求被告萬能公司給付之項目逐一說明如后：
  （一）、三十五萬元價金返還部分：按依契約之性質或當事人之意思表示非於一定
          時期為給付不能達其契約之目的，而契約當事人之一方不按照時期給付者
          ，他方當事人得不經催告，解除其契約。又契約解除時，當事人雙方互負
          回復原狀之義務，民法第二百五十五條及第二百五十九條分別定有明文。
          本件原告主張伊向被告萬能公司訂購一百公斤裝鋼瓶二十個，總價為三十
          五萬元，原告已兌付價金，而於原告起訴前被告萬能公司尚未給付該鋼瓶
          予原告等事實，為兩造所不爭執，並有其提出之合約書及票據二紙影本在
          卷足憑。原告雖主張該部分因給付遲延而不能達其契約之目的，遂依民法
          第二百五十五條不經催告被告萬能公司給付，即以本件起訴狀繕本之送達
          作為解除契約之意思表示，進而依民法第二百五十九條請求返還該鋼瓶部
          分價金三十五萬元，及附加自受領時即八十五年五月十七日至清償日止，
          按年息百分之五計算之利息云云。惟查，本件原告與被告萬能公司之合約
          書第一條載明：「工程名稱：美式液化石油氣灌裝車及液化石油氣灌裝鋼
          瓶」，而依其附件所示之美式液化石油氣灌裝槽車及其配件、設計圖與貳
          佰公斤液化石油氣鋼瓶ＤＯＴ四二０ＬＢ級（數量僅為一個）及其配件、
          設計圖等所示，只有該二百公斤石油氣鋼瓶須與該石油氣灌裝車互相搭配
          使用，為本合約工程不可分離之部分，至原告向被告萬能公司另外購買之
          一百公斤裝鋼瓶，並非本合約工程所必要之配備，此亦可由合約書最後一
          條文第十八條後，訂約雙方僅以附註之方式記載：「八十五年元月十七日
          收到壹佰公斤鋼瓶貳拾支貨款，乙支單價新台幣壹萬柒仟伍佰元正，合計
          新台幣參拾伍萬元正．．．。」等語外，別無規格、材質及配件之記載即
          明。復查原告亦已將被告萬能公司所給付之美式液化石油氣灌裝車一輛及
          液化石油氣灌裝鋼（二百公斤）轉賣予第三人，亦可足證一百公斤之鋼瓶
          二十支，的確可與該美式液化石油氣灌裝車分離而為使用。又本件合約之
          總價款五百四十八萬元僅包含美式液化石油氣灌裝車及液化石油氣灌裝鋼
          瓶一個，並不包括一百公斤鋼瓶二十支之價款三十五萬元，綜上判斷，該
          一百公斤之鋼瓶二十支並無非於一定時期給付不能達契約目的之性質，此
          外原告復未舉證證明訂約雙方有何當事人之一方不按照時期給付者，他方
          當事人得不經催告，解除其契約之意思表示。是以，原告主張依民法第二
          百五十五條規定解除本件契約云云，不生解除契約之效力。從而，原告主
          張依民法第二百五十九條請求被告返還三十五萬元價金部分，洵屬無據。
  （二）、違約賠償二百七十四萬元部分：原告主張被告萬能公司於與原告簽約後，
          另將花蓮、台東地區之獨家經銷權讓與第三人步勳煤氣有限公司之事實，
          業經本院調閱相關刑事案卷查明屬實，且為被告萬能公司所不爭執，固堪
          信為真實，惟原告對於伊因被告萬能公司違反系爭契約第十六條獨家經銷
          權約定，究受有何營業上損害，應負舉證責任。係系爭契約第十條第一至
          四款之文義，其第四款所謂：「任何理賠，以不超過工程總價二分之一為
          限。」，應係針對同條第一項之工程逾期完工每逾一日賠償工程總價千分
          之一，逾期賠償金額最多以工程總價二分之一為限而言，該第十條之賠償
          原因應僅就液化石油氣儲糟供氣設備工程所致之損失為限，若違反第十六
          條之供應液化瓦斯及第十七條之經銷權約，則非該條賠償金額之規範範圍
          。且兩造間就損失賠償上限金額之約定，並非指兩造間因契約所生之損害
          賠償一概依工程總價二分之一計算，而係應依實際所受損害情形定之，準
          此，原告既未舉證證明原告因被告萬能公司違反經銷權約定究受何損害，
          從而原告爰引契約第十條規定請求被告萬能公司賠償工程總價二分之一即
          二百七十四萬元，洵無足取。
  （三）、購買液化瓦斯支出成本差額之所失利益六十二萬五千六百六十六元部分：
          原告另主張伊向第三人和協工程股份有限公司購買液化瓦斯每公斤多支出
          成本一點四九元（即運費一元加分裝費０．四九元，參原證三），其共向
          和協工程股份有限公司購買四十萬九千九百十公斤液化瓦斯轉售（原證四
          ），共損失六十二萬五千六百六十六元營業利潤之事實，為兩造所不爭執
          ，並有原告提出發票共二十二紙在卷可稽，堪信為真實。雖萬能公司另辯
          稱依系爭契約第一條約定，伊只負供應鋼瓶等器具之責任，至於液化瓦斯
          ，依該契約第十六條約定應由被告中星公司供應云云，惟如前所述，被告
          萬能公司負有使第三人即中星公司供應原告液化瓦斯之義務，否則即應負
          損害賠償責任，是被告萬能公司上開抗辯殊無足採。至該六十二萬五千六
          百六十六元之遲延利息請求部分，屬無確定期限之給付，原告復未就此提
          出已對被告萬能公司為給付催告之證明，則依民法第二百二十九條第二項
          規定：「給付無確定期限者，債務人於債權人得請求給付時，經其催告而
          未為給付，自受催告時起，負遲延責任，其經債權人起訴，或依督促程序
          送達支付命令者，與催告有同一之效力。前項催告定有期限者，債務人自
          期限屆滿時起負遲延責任」，應自本件起訴狀繕本送達翌日即八十七年七
          月十五日起算遲延利息。
四、從而，原告依債務不履行之損害賠償請求權，請求被告給付六十二萬五千六百六
    十六元及自起訴狀繕本送達翌日即八十七年七月十五日起至清償日止，按週年利
    率百分之五計算之利息，核無不洽，應予准許，逾此部分之利息請求，洵屬無據
    ，應予駁回。
五、本判決命被告萬能公司給付部分，原告及被告萬能公司均陳明願供擔保，聲請宣
    告假執行及免為假執行，核均無不合，爰各酌定相當之擔保金額宣告之；原告其
    餘假執行之聲請，因訴之駁回而失所附麗，不予准許。
六、本件事證已明，兩造其餘攻擊防禦方法於判決結果無影響，爰不予一一論述。
據上論結，本件原告之訴為一部有理由，一部無理由，依民事訴訟法第七十九條但書
、第三百九十條第二項、第三百九十二條，判決如主文。
中      華      民      國    八十九    年      三      月     一       日
                                        臺灣桃園地方法院民事第二庭
                                  臺灣桃園地方法院民事庭
~B法  官  張淑芬
右正本證明與原本無異。
如對本裁定抗告，須於裁定送達後十日內向本院提出抗告狀。
中      華      民      國    八十九    年      三      月      八      日
~B書記官  楊美慧


司法院資訊處製作；財團法人民間司法改革基金會備份。
